【裁判字號】    95,上,80
【裁判日期】    950530
【裁判案由】    給付貨款
【裁判全文】
臺灣高等法院臺中分院民事判決  95年度上字第80號
上  訴  人  益欣股份有限公司
法定代理人  丁○○
訴訟代理人  乙○○
被  上訴人  甲○○
訴訟代理人  丙○○
上列當事人間給付貨款事件，上訴人對於中華民國94年11月10
日臺灣臺中地方法院94年度訴字第785號第一審判決提起上訴，
本院於95年5月17日言詞辯論終結，判決如下：
    主  文
上訴駁回。
第二審訴訟費用由上訴人負擔。
    事實及理由
一、上訴人起訴主張：被上訴人與原審被告丙○○二人為夫妻，
    共同於台中縣和平鄉○○村○○路五十之二號之店面作農藥
    零售生意，被上訴人與原審被告丙○○二人與伊生意往來應
    屬合夥關係，被上訴人並開支票以支付貨款，且有時被上訴
    人來叫貨，此顯非夫妻可互為代理之日常事務。被上訴人另
    設立抵押權給伊以擔保貨款時，亦是以被上訴人與原審被告
    丙○○同列債務人，其夫妻間之合作方式，應屬類似合夥關
    係，而可類推適用民法合夥相關規定，應依民法第六百八十
    一條之規定，就其與伊生意往來所積欠之貨款，對伊應負連
    帶責任，縱原審認為其夫妻二人之合作方式不同於合夥關係
    ，亦應認為此債務為不可分之債務，而依民法第二百九十二
    條之規定，準用關於連帶債務之規定，使其二人負連帶給付
    之責。而被上訴人與原審被告丙○○二人於民國（下同）八
    十九年十一月至九十年六月間，陸續向伊訂購貨物，尚積欠
    伊：八十九年十一月之貨款新台幣（下同）六十八萬九千
    一百一十五元；八十九年十二月之貨款七十二萬七千零八
    元；九十年二月之貨款三十八萬七千五百一十一元；九
    十年三月之貨款六十四萬零一百五十六元；九十年四月之
    貨款四十萬八千七百八十元；九十年五月貨款計六十八萬
    九千七百九十元；九十年六月貨款計五十六萬六千三百五
    十五元，共計四百一十萬八千七百一十五元貨款未付，扣除
    九十四年五月二十一日被上訴人與原審被告丙○○經其他債
    權人處分之不動產而分配到之五十萬元外，被上訴人與原審
    被告丙○○尚欠伊三百六十萬八千七百一十五元未償等情，
    上訴聲明求為判決：(一)原判決不利上訴人部分廢棄。(二)上開
    廢棄部分，被上訴人應與原審被告丙○○連帶給付上訴人三
    百十六萬八千七百一十五元，及自九十四年四月九日起至清
    償日止，按年息百分之五計算之利息。(三)上開廢棄部分，第
    一、二審訴訟費用均由被上訴人負擔。(四)上開廢棄部分，上
    訴人願供擔保，請准宣告假執行之判決（原審就原審被告丙
    ○○部分判准上訴人之請求，而駁回上訴人對被上訴人之請
    求，原審被告丙○○就其敗訴部分，並未聲明不服，上訴人
    就其敗訴部分聲明不服）。
二、被上訴人則以：伊並未與伊夫丙○○合夥作農藥零售生意，
    有關向上訴人叫貨的事，係丙○○請伊幫忙的，及單純提供
    財產給上訴人擔保而己，故向上訴人購貨者，實為丙○○等
    語，資為抗辯。並答辯聲明求為判決：(一)上訴駁回。(二)訴訟
    費用由上訴人負擔。
三、本件上訴人主張，原審被告丙○○於八十九年十一月至九十
    年六月間，陸續向伊訂購貨物，尚積欠伊共三百六十萬八千
    七百一十五元未償等情，有上訴人提出抵押權契約書一份、
    出貨單七紙及支票七紙等影本為證，並為被上訴人所不爭執
    ，且經原審被告丙○○於原審自承屬實，是上訴人主張原審
    被告丙○○積欠上開三百六十萬八千七百一十五元貨款未償
    之事實部分，自堪信為真實。
四、至上訴人主張，被上訴人與原審被告丙○○係合夥關係，對
    於上述丙○○積欠之貨款應與丙○○負連帶清償責任等語，
    但為被上訴人所否認，並以前揭情詞置辯。按稱合夥者，謂
    二人以上互約出資，以經營共同事業之契約，民法第六百六
    十七條第一項規定甚明。又按合夥關係之存在與否，應就當
    事人有無互約出資經營共同事業之客觀事實予以認定（最高
    法院六十四年度台上字第一一二二號判例參照）。雖上訴人
    主張被上訴人與原審被告丙○○，係基於一般合夥之關係，
    被上訴人應與原審被告丙○○連帶負責，惟上訴人就此部分
    ，並未提出被上訴人係基於一般合夥關係而經營之證據證明
    ，且上訴人就本件買賣訂立之農藥販售契約，亦以原審被告
    丙○○之名義為契約之當事人，此有原審被告丙○○提出上
    訴人不爭執之業務代表證明書一紙附卷可稽，即並無被上訴
    人為上訴人之業務代表人，益見上訴人委託原審被告丙○○
    銷售系爭農藥商品時已知丙○○是個人獨資經營之事業，否
    則何以未將被上訴人同時列名？至上訴人再提出被上訴人曾
    簽發支票七張以支付系爭貨款及被上訴人提供其所有永和市
    ○○段四四二地號及地上建物供伊擔保貨款，故應認被上訴
    人與其夫丙○○為合夥關係等語，惟查，本件上訴人之出貨
    對帳單上客戶名字係載「丙○○」，並非被上訴人，有上訴
    人提出對帳單七張為證（見原審卷第九至十五頁），益徵向
    上訴人叫貨者，乃原審被告丙○○，並非被上訴人，是被上
    訴人辯稱有關向上訴人叫貨的事，係丙○○請被上訴人幫忙
    的，及單純提供財產給上訴人擔保而己等語，應為可採。故
    縱被上訴人簽發上開支票以支付系爭貨款及提供上開房地為
    系爭貨款之擔保，亦不足證明被上訴人與原審被告丙○○間
    有合夥契約關係存在，是上訴人主張被上訴人與原審被告丙
    ○○係合夥關係云云，為不可採。
五、依民法第七百條規定：「稱隱名合夥者，謂當事人約定，一
    方對於他方所經營之事業出資，而分受其營業所生之利益，
    及分擔其所生損失之契約。」。則隱名合夥所經營之事業，
    係出名營業人一人之事業，非與隱名合夥人共同之事業，且
    須約定由隱名合夥人出資，至出名營業人出資與否，在所不
    問。經查，被上訴人否認與原審被告丙○○有隱名合夥關係
    ，惟上訴人並未就被上訴人為原審被告丙○○之隱名合夥人
    一節盡舉證證明，參諸上開條文規定，上訴人請求被上訴人
    與原審被告丙○○連帶負出名營業人責任等語，尚屬無據，
    為不足採。
六、上訴人又謂，伊與原審被告丙○○及被上訴人於八十八年十
    一月一日起至八十九年十二月三十一日止即合作初期簽訂有
    經銷合約書，被上訴人延續該合約之精神應對伊負連帶保證
    人之連帶給付之責（即系爭債務其中八十九年十一月之債務
    六十八萬九千一百十五元及十二月之債務七十二萬七千零八
    元，合計共一百四十一萬六千一百二十三元債務，在前開合
    約有效期間內產生，應可直接適用該合約。）等語，並提出
    協議書影本一份為證。惟按當事人、訴訟標的及應受判決事
    項之聲明，為訴之三要素，本件上訴人係以合夥之法律關係
    為請求，而上開主張係本於契約之法律關係，請求被上訴人
    應以連帶保證人之身分連帶給付，二者基礎事實之法律關係
    不同，即訴訟標的不同，上訴人乃表示就此部分之主張，於
    原審再另行起訴請求（見本院卷第四十三頁），是上訴人另
    依契約之連帶保證責任之法律關係向被上訴人請求清償貨款
    ，既屬另一法律關係，核與系爭合夥契約之法律關係無涉，
    是上訴人據此請求，即屬無據，不應准許。
七、綜上所述，上開農藥零售生意既非被上訴人與原審被告丙○
    ○所合夥經營之事業，上訴人依民法第六百八十一條之法律
    關係，請求被上訴人與原審被告丙○○應連帶給付上訴人三
    百六十萬八千七百一十五元及其法定遲延利息，洵屬無據，
    不應准許。原審就上訴人請求被上訴人連帶給付上開本息部
    分為上訴人敗訴之判決，並駁回其假執行之聲請，核無違誤
    。上訴意旨指摘原判決此部分不當，求予廢棄，為無理由，
    應予駁回。
八、據上論結，本件上訴為無理由，依民事訴訟法第四百四十九
    條第一項、第七十八條，判決如主文。
中    華    民    國    95    年    5     月    30    日
                      民事第七庭審判長法  官  袁再興
                                      法  官  吳惠郁
                                      法  官  盧江陽
以上正本係照原本作成。
如對本判決上訴，須於收受判決送達後二十日內向本院提出上訴
書狀，其未表明上訴理由者，應於提出上訴後二十日內向本院提
出上訴理由書 (須按他造人數附具繕本)。
上訴時應提出委任律師為訴訟代理人之委任狀。具有民事訴訟法
第四百六十六條之一第一項但書或第二項之情形為訴訟代理人者
，另應附具律師及格證書及釋明委任人與受任人有該條項所定關
係之釋明文書影本。
                                      書記官  陳玫伶
中    華    民    國    95    年    6     月    1     日
                                                      Ｈ


司法院資訊處製作；財團法人民間司法改革基金會備份。
